臺灣新竹地方法院民事裁定  
110年度抗字第24號
抗  告  人  劉治峰  

相  對  人  財團法人法律扶助基金會


法定代理人  范光群律師
上列當事人間宣告解散事件，抗告人對於中華民國110年2月8日
本院109年度法字第139號裁定提起抗告，本院裁定如下：
    主  文
抗告駁回。
抗告程序費用新臺幣壹仟元由抗告人負擔。
    理  由
一、按因財產權關係為聲請者，按其標的之金額或價額，一億元
    以上者，五千元；第13條規定之費用，關係人未預納者，法
    院應限期命其預納；逾期仍不預納者，應駁回其聲請，非訟
    事件法第13條第6款、第26條第1項分別定有明文。申言之，
    當事人依非訟事件法聲請宣告解散，依法應繳納裁判費，此
    為必備之程式，當事人未繳納裁判費，經法院限期命其補繳
    而不依限補正者，法院自得以其聲請為不合法裁定駁回。
二、抗告意旨略以：抗告人於民國110年1月11日收受原審於109
    年12月16日所為命補正繳納聲請費新臺幣（下同）5,000元
    之裁定，嗣原審再於110年2月8日為駁回抗告人之聲請之裁
    定，抗告人已於10日內提起抗告，並同時聲請訴訟救助，依
    民事訴訟法第110條規定，即得暫免裁判費及其他應預納之
    訴訟費用、得免供訴訟費用之擔保、審判長為抗告人選任律
    師代理訴訟及暫免付酬金，是請法院先准許訴訟救助，並通
    知相對人負擔上開費用，法院依法不得拒絕。又依憲法第23
    條規定，訴訟權不得以法律限制之，原審於109年12月16日
    所為上開裁定，已與憲法牴觸而無效。又本件非訟事件，相
    對人本不得以係對其之訴訟而拒絕為訴訟之扶助，且依法律
    扶助法第2條第2項及第4條第5款規定，法院負有協助實施法
    律扶助事務之義務，且法律事務上必要之服務及費用亦屬法
    律扶助之事項，法院自得向相對人收取，且依法律扶助法第
    5條第1項第1款、第4項第5款規定，抗告人已符合為低收入
    戶及審判中未經選任辯護人、代理人或輔佐人之要件，相對
    人亦應對抗告人為扶助，況倘無訴訟救助，憲法保障之訴訟
    權即難獲得保障。再相對人對於抗告人向其聲請法律扶助時
    ，卻拒絕扶助，並以「關門」等語中斷抗告人之陳述，又以
    「中華民國無此案例」、「江國慶案例」等語為由拒絕扶助
    ，使抗告人感受不到其熱誠，人權難獲保障，相對人上開行
    為，已屬違法。是原裁定逕以抗告人未依期限補繳聲請費用
    為由，駁回抗告人之聲請，自有未合，爰依法提出抗告。並
    聲明：原裁定廢棄；宣告相對人應予解散等語。（詳細抗告
    意旨之內容，見抗告人附於卷內之民事抗告併聲請訴訟救助
    狀）。
三、經查，本件抗告人聲請宣告解散事件，未據繳納聲請費，經
    原審於109年12月16日裁定命抗告人於5日內補正繳納聲請費
    5,000元，該裁定於110年1月11日送達抗告人，惟抗告人迄
    至原審法院為原裁定之110年2月8日止，仍未補繳聲請費5,0
    00元等情，業經本院依職權調取上開原審卷宗核閱屬實。揆
    諸首揭規定，抗告人聲請本件宣告解散事件，於程序上即於
    法不合，應予駁回。從而，原裁定駁回抗告人聲請宣告解散
    之聲請，並無違誤。抗告人提起本件抗告，請求廢棄原裁定
    ，為無理由，應予駁回。
四、據上論結，本件抗告為無理由，依非訟事件法第46條、第24
    條第1項、第21條第2項，民事訴訟法第495條之1第1項、第4
    49條第1項、第95條、第78條，裁定如主文。
中　　華　　民　　國　　110 　年　　 5 　  月　 24　 日                    民事第二庭　審判長　法　官　鄭政宗
                                      法　官　王佳惠
                                      法　官　陳麗芬
以上正本係照原本作成。
如不服本裁定，僅得於收受本裁定正本送達後10日內，以適用法
規顯有錯誤為理由，向本院提出再抗告狀（須附繕本一份及繳納
再抗告裁判費新臺幣1,000元）。
中　　華　　民　　國　　110 　年　　5 　　月　　25　　日
　　　　　　　　　　　　　　　　　　　書記官　黃志微